臺灣高等法院刑事判決
111年度上易字第1188號
上訴人  
即被告  王玉文
                
              
上列上訴人因妨害自由等案件，不服臺灣桃園地方法院110年度
易字第1083號，中華民國111年6月10日第一審判決（起訴案號：
臺灣桃園地方檢察署110年度偵字第1883、3096號），提起上訴
，本院判決如下：
    主  文
原判決關於毀損部分撤銷。　　
王玉文犯毀損他人物品罪，處拘役貳拾日，如易科罰金，以新臺
幣壹仟元折算壹日。
其他上訴駁回。　　
    事  實
一、王玉文居住於桃園市○○區○○路0段000號之透天房屋（下稱王
    玉文住處），與居住於○路段000○0號3樓（下稱林永盛住處
    ）、000號2樓集合住宅大樓（本件大樓）之林永盛、張文浩
    係鄰居，因林永盛地下室抽水馬達之噪音及其住處架設攝影
    機角度等因素，雙方不睦，而為下列行為：
㈠、基於毀損他人物品之犯意，於民國109年9月4日晚間9時許，
    在王玉文住處之露臺，持長桿敲打林永盛住處3樓陽台之鐵
    窗，致擺置於該鐵窗旁瓷器花盆摔下破裂，足以生損害於林
    永盛。
㈡、基於公然侮辱、強制、恐嚇危害安全之犯意，於同年月16日
    晚間7時許，在不特定之人可共見共聞之桃園市○○區○○路0段
    000號前道路旁騎樓處，於林永盛步行至本件大樓大門欲返
    回住處時，以身體擋在大門口及對講機前阻擋林永盛，以此
    強暴之方式妨害林永盛返回住處之權利，其間與林永盛交談
    時，接續以手中所持安全帽數次作勢向林永盛揮打，適張文
    浩抵達並持行動電話對王玉文錄影，王玉文乃作勢朝林永盛
    、張文浩方向丟擲安全帽，使林永盛、張文浩均心生畏懼，
    致生危害於安全。王玉文復勒住張文浩頸部，取走張文浩手
    中之行動電話，以此強暴之方式妨害張文浩使用行動電話之
    權利，且在衝突過程中先後以「幹你娘」、「我操你媽機掰
    」等語辱罵林永盛，足以貶損林永盛之人格及社會評價。
二、案經林永盛、張文浩訴請桃園市政府警察局中壢分局報請臺
    灣桃園地方檢察署偵查起訴。
    理  由
壹、程序部分：
　　被告於111年8月10日具狀聲明對原判決有罪部分提起上訴，
    檢察官並未提起上訴，原判決論知無罪及不另為無罪諭知部
    分，依110年6月16日修正公布、同年月18日施行之刑事訴訟
    法第348條第2項規定，非本院審理範圍。
貳、實體部分：
一、犯罪事實一之㈠毀損部分：被告矢口否認毁損犯行，辯稱：
    其係為調整林永盛住處監視器之拍攝角度，並非故意毁損，
    且林永盛住處之盆栽並未毁壞不堪用云云。
    上揭毁損犯罪事實，業據證人即告訴人林永盛於原審審理時
    證述在卷(見原審易字卷第163、167、180、181頁、本院卷
    第409頁），並有被告持曬衣鐵桿朝林永盛住處陽台之鐵窗
    、花盆方向推及林永盛住處陽台花盆破裂之照片在卷可稽（
    見偵字第3096號卷第38頁、第37頁上方、第85頁），放置陽
    台之金爐上僅殘存瓷器花盆之碎片，足認該瓷器花盆已經毁
    壞。被告手持鐵製曬衣桿朝林永盛住處擺設盆栽陽台推進，
    縱令其係為遮檔、調整林永盛裝置攝影機之角度，然對其所
    為有推倒毁損鄰近花盆之結果，自難諉為不知，被告辯稱：
    其無毀損故意云云，不能採信。被告毁損瓷器花盆之事證明
    確。
二、犯罪事實一之㈡強制、恐嚇及公然侮辱部分：
　　被告否認上開犯行，辯稱：我並未阻擋林永盛回家，當時林
    永盛沒帶大門磁扣，係按電鈴要求家人開門，林永盛家人找
    張文浩來幫忙，我係上前追問林永盛，並無妨害其返家之權
    利。因張文浩一直以手機對我拍攝，侵害我的肖像權，我才
    把他的手機拿下，於張文浩要求返還時就歸還，並未妨害張
    文浩使用手機。我係為安撫張文浩才跟他勾肩搭背，並非勒
    住他。因為林永盛阻止我離開又用手肘碰撞我的腹部，我才
    拿安全帽揮舞，並無恐嚇云云。惟查：
　㈠被告與告訴人林永盛、張文浩於上開時地發生衝突一節，業
    據被告於偵查、原審及本院審理時供述在卷，並據林永盛、
    張文浩於原審審理時證述明確（見原審易字卷第151頁至第
　　182頁），且有原審勘驗事發現場錄影畫面、監視錄影晝面
    之勘驗筆錄附卷可參（見原審易字卷第47頁至第78頁）。上
    開勘驗結果顯示：被告於林永盛步行至本件大樓大門欲返回
    住處時，先至本件大樓大門及對講機前阻擋林永盛（見原審
    易字卷第73頁）；被告與林永盛交談時，數次作勢以手中安
    全帽向林永盛揮打（見原審易字卷第68、70、76、77頁），
    於張文浩抵達，並持行動電話對被告錄影時，被告則作勢朝
    林永盛、張文浩之方向丟擲安全帽（見原審易字卷第65頁）
    ；復以右手勒住張文浩頸部，並取走張文浩手中之行動電話
    （見原審易字卷第65、70、78頁）；被告於上述衝突過程中
    ，在本件大樓門口之公眾得出入場所先後以「幹你娘」、「
    我操你媽機掰」等語辱罵林永盛（見原審易字卷第51、53頁
    ）。足認林永盛、張文浩指證之於上開時地遭被告強制、恐
    嚇及公然侮辱等情屬實可採，被告所辯與勘驗結果不符，不
    足採信。
　㈡被告於林永盛欲返家時，以身體阻擋林永盛開啟大門，已使
    林永盛無法自行或以對講機聯絡家人開門，致其無從返家，
    已具強制之犯行與故意，至林永盛是否攜帶大門磁扣，或按
    電鈴請家人開門，對被告強制犯行之認定，不生影響。又被
    告與林永盛衝突過程中，數度持安全帽朝林永盛方向揮打、
    作勢朝手無寸鐵之林永盛、張文浩方向丟擲，自足以生損害
    於林永盛、張永浩之人身安全，林永盛、張永浩指稱其等對
    被告所為感到恐懼等語，並無違背常情。
  ㈢張文浩抵達本件大樓門口時，被告已與林永盛發生衝突，被
    告對張文浩持手機錄影蒐證時，依現場狀況並非無其他制止
    或排除侵害之合理方式，其以不法之腕力勒住張文浩頸部，
    強行取走手機，顯係以強暴方式妨害張文浩行使權利。至被
    告於張文浩多次要求後固返還手機，然此無解於被告上開強
    制罪責之認定。被告另辯稱因遭林永盛攻擊其腹部，其於衝
    突過程中有喊道：你再恐嚇我、你要強制我、你要殺我等語
    ，可證其所為係正當防衛云云。然原審勘驗結果，顯示林永
    盛於衝突過程中並無明顯攻擊被告之舉動，被告所提出之診
    斷證明書記載被告係於事發2日後之109年9月18日應診（見
    原審審易卷第83頁），難認與本件衝突具有直接之關聯性。
    況依勘驗筆錄所載，被告係於林永盛要求被告「不要動手」
    、「不要動我」等語時，主動持續對林永盛稱：你強制我、
    恐嚇我、要殺我等語，尚無林永盛對被告有何強制、恐嚇等
    不法侵害之具體事證，被告所辯正當防衛云云，委難採信。
    綜上，本件事證明確，被告犯行，堪以認定。
三、論罪：
(一)核被告就事實㈠所為，係犯刑法第354條毀損他人物品罪；就
    事實㈡所為，係犯刑法第304條第1項強制罪、第305條恐嚇危
    害安全罪、第309條第1項公然侮辱罪。
(二)被告於事實㈡所載時地，先後妨害林永盛、張文浩行使權利
    及恐嚇、公然侮辱林永盛等行為，係於密切接近之時地所實
    施，各行為獨立性極為薄弱，應視為數個舉動接續施行並合
    為包括一行為予以評價，論以接續犯一罪。又被告以一行為
    對林永盛、張文浩觸犯強制罪、恐嚇危害安全罪，並對林永
    盛犯公然侮辱罪，為想像競合犯，應依刑法第55條前段規定
    ，從一重強制罪處斷。檢察官認上開3罪應分論併罰（原審
    易字卷第311至312頁），容有誤會。又公訴意旨就事實㈡所
    載公然侮辱部分，未敘及被告以「我操你媽機掰」穢語辱罵
    林永盛，此與起訴犯罪事實為接續犯關係，為起訴效力所及
    ，本院自得併予審究。
(三)所犯毀損他人物品罪、強制罪，犯意各別，行為互異，應分
    論併罰。
四、不另為無罪諭知部分：
(一)公訴意旨另以：被告於109年9月4日晚間9時許及同年月8日
    下午2時許，在桃園市○○區○○路0段000號之露台，持自備長
    桿敲打林永盛位於桃園市○○區○○路0段000○0號（應為000○0
    號）3樓住處陽台鐵窗，致林永盛所有之鐵窗欄桿變形，致
    令不堪使用而足生損害於林永盛。因認被告此部分亦涉犯刑
    法第354條毀損他人物品罪嫌云云。
(二)經查：
　　被告固以長桿敲打林永盛上址住處陽台鐵窗，然依卷附109
    年9月4日、8日所攝照片（偵3096號卷第37、38頁），上述
    鐵窗欄桿僅1支略見凹痕，林永盛並於本院審理時證稱：（9
    月4日)鐵窗遭毀損並未修理，但縫變大，我自行用扳手敲回
    來。鐵窗目的為防盜，遭被告破壞後，其間無小偷侵入等語
    （本院卷第408至409頁），可認林永盛之陽台鐵窗並未有毀
    損變形致令不堪使用情形或喪失功能。綜上，應認此部分被
    訴毀損他人物品罪嫌，欠缺補強證據，不能證明犯罪，然因
    與上述事實一㈠所載犯行具有實質上一罪關係，爰不另為無
    罪諭知。
五、撤銷改判（即毀損罪）部分：
(一)原審就此部分為被告科刑判決之諭知，固非無見。惟查：林
    永盛所有之鐵窗，未達毀損之程度，除瓷器花盆外，並無證
    據證明其他盆栽破裂，原判決並認定被告此部分所為成立毀
    損犯行，容有未洽。被告否認犯行，雖無理由，惟原判決此
    部分既有可議，自應由本院予以撤銷改判。
(二)審酌被告未能以理性方式處理與鄰居之糾紛，所毀損之數量
    、林永盛、張文浩於原審、本院所陳述之意見，參酌被告自
    陳之教育程度、家庭經濟狀況、犯罪動機、目的、手段及所
    生危害等一切情狀，量處如主文第2項所示之刑，並諭知易
    科罰金之折算標準。
(三)被告用以實行毀損犯行之鐵製曬衣長桿，並未扣案，審酌該
    物品並非專用於不法用途，欠缺刑法上重要性，依刑法第38
    條之2第2項規定，不予宣告沒收或追徵。　　
六、上訴駁回（即強制罪）部分：
    原判決審酌被告未能以理性方式處理其與林永盛之間的糾紛
    ，林永盛、張文浩於審理中陳述之意見，兼衡被告之教育程
    度、自陳之家庭經濟狀、犯行之動機、目的、手段及所生危
    害等一切情狀，量處有期徒刑6月，並諭知如易科罰金之折
    算標準，以新臺幣1千元折算1日。並說明：被告犯罪所使用
    之安全帽並未扣案，考量該物品非專用於不法用途，欠缺刑
    法上重要性，依刑法第38條之2第2項規定，不予宣告沒收或
    追徵。原判決此部分認事用法並無不當，量刑亦稱妥適，被
    告上訴仍執前詞，否認犯罪，為無理由，應予駁回。
據上論斷，依刑事訴訟法第368條、第369條第1項前段、第364條
、第299條第1項前段，判決如主文。
本案經檢察官吳亞芝提起公訴，檢察官高嘉惠到庭執行職務。
中　　華　　民　　國　　111 　年　　10　　月　　13　　日
  　　　　　　　　　刑事第十四庭審判長法　官  林孟宜
　  　　　　　　　　　　　　　  　　  法　官  楊明佳
    　　　　　　　　　　　　　　  　  法　官  郭豫珍
以上正本證明與原本無異。
不得上訴。
                                      書記官  葉書豪
中　　華　　民　　國　　111 　年　　10　　月　　13　　日
附錄：本案論罪科刑法條全文　　　　　　　　　　　　　　　
中華民國刑法第354條
毀棄、損壞前二條以外之他人之物或致令不堪用，足以生損害於
公眾或他人者，處二年以下有期徒刑、拘役或一萬五千元以下罰
金。
中華民國刑法第304條
以強暴、脅迫使人行無義務之事或妨害人行使權利者，處三年以
下有期徒刑、拘役或九千元以下罰金。
前項之未遂犯罰之。
中華民國刑法第305條
以加害生命、身體、自由、名譽、財產之事恐嚇他人，致生危害
於安全者，處二年以下有期徒刑、拘役或九千元以下罰金。
中華民國刑法第309條
公然侮辱人者，處拘役或九千元以下罰金。
以強暴犯前項之罪者，處一年以下有期徒刑、拘役或一萬五千元
以下罰金。